【裁判字號】    98,上訴,2527
【裁判日期】    980630
【裁判案由】    毒品危害防制條例
【裁判全文】
臺灣高等法院刑事判決                98年度上訴字第2527號
上  訴  人
即  被  告  甲○○
                    國民
                    號2樓
上列上訴人因違反毒品危害防制條例案件，不服臺灣臺北地方法
院98年度訴字第636號，中華民國98年5月25日第一審判決（起訴
案號：臺灣臺北地方法院檢察署98年度毒偵字第833號），提起
上訴，本院判決如下：
    主  文
上訴駁回。
    理  由
一、依刑事訴訟法第350條、第361條、第362條、第367條規定，
    不服地方法院之第一審判決而上訴者，須提出上訴書狀，並
    應敘明具體理由，為上訴必備之程式；其所提出之書狀未敘
    述上訴理由，或僅曾以言詞陳述上訴理由者，均應於上訴期
    間屆滿後20日內補提理由書於第一審法院。第一審法院經形
    式審查，認逾期未補提上訴理由者，應定期間先命補正，逾
    期未補正者，為上訴不合法律上之程式，應以裁定駁回。倘
    已提出上訴理由，但所提非屬具體理由者，則由第二審法院
    以上訴不合法律上之程式，判決駁回。而所謂具體理由，必
    係依據卷內既有訴訟資料或提出新事證，指摘或表明第一審
    判決有何採證認事、用法或量刑等足以影響判決本旨之不當
    或違法，而構成應予撤銷之具體事由，始克當之（例如：依
    憑證據法則具體指出所採證據何以不據證據能力，或依憑卷
    證資料，明確指出所為證據證明力之判斷如何違背經驗、論
    理法則）；倘僅泛言原判決認定事實錯誤、違背法令、量刑
    失之過重過輕微，而未依上揭意旨指出具體事由，或形式上
    雖已指出具體事由，然該事由縱使屬實，亦不足以認為原判
    決有何不當或違法者（例如：對不具有調查必要性之證據，
    法院未依聲請調查亦未說明理由，或援用證據不當，但除去
    該證據仍應為同一事實之認定），皆難謂係具體理由，俾與
    第二審上訴制度旨在請求第二審法院撤銷、變更第一審不當
    或違法之判決，以實現個案救濟之立法目的相契合，並節制
    濫行上訴（最高法院97年度台上字第892號決參照）。又觀
    諸刑事訴訟法第361條修正之立法說明三，謂「原審法院對
    上訴書狀有無記載理由，應為形式上之審查，認有欠缺，且
    未據上訴人自行補正者，應定期間先命補正，爰於第三項後
    段明定。至上訴理由是否具體，係第二審法院審查範圍，不
    在命補正之列」，故修正後該規定所指應由第一審法院先命
    補正之「上訴書狀未敘述理由」，係指上訴書狀僅聲明對原
    判決不服，就不服理由未為任何敘述，自形式上觀察，可認
    係未提出上訴理由之情形而言，若上訴書狀對不服之理由已
    有所敘述，僅敘述不具體者，究有別於「未敘述理由」，自
    不生應依該規定命補正之問題。同此旨趣，刑事訴訟法第36
    7條增列為不合法情形之「上訴書狀未敘述理由」者，亦應
    採相同解釋。又上訴書狀已敘述上訴理由，但所述不「具體
    」者，雖非「上訴書狀未敘述理由」一語涵攝之範圍，然既
    不符合「上訴書狀應敘述『具體』理由」之規定，仍屬上訴
    「不合法律上之程式」，且依上開立法說明，此類不合法，
    不在得補正之列，法院自毋庸命補正；而由第二審法院逕認
    上訴不合法，以判決駁回（最高法院97年度台上字第892 號
    、第3599號、第3889號判決參照）。
二、本件原判決認定上訴人即被告甲○○前有施用毒品前科，又
    於95年間因施用毒品案件，經臺灣臺北地方法院判處有期徒
    刑5月確定，於民國96年5月22日易科罰金執行完畢；復於96
    年間因施用毒品案件，經臺灣板橋地方法院判處有期徒刑6
    月確定，於97年3月6日易科罰金執行完畢。仍不知悔改，基
    於施用第一級毒品與第二級毒品之犯意，於98年1月21日16
    時許，在臺北市○○○路某處車輛上，以在玻璃球內加熱後
    吸食之方式，同時施用第一級毒品海洛因與第二級毒品甲基
    安非他命1次。嗣於同日23時許，在臺北市○○○路與徐州
    路口，為警查獲等情，係以：上訴人坦承上揭事實不諱，且
    上訴人經警採集之尿液送驗結果，確呈嗎啡、安非他命、甲
    基安非他命陽性反應，有臺灣尖端先進生技醫藥股份有限公
    司98年2月13日濫用藥物檢驗報告可稽。復有海洛因1包（驗
    餘淨重0.4460公克）扣案可佐，足認上訴人自白與事實相符
    ，因認上訴人施用第一級毒品、第二級毒品之犯行明確。並
    說明：上訴人於有期徒刑執行完畢5年內，故意再犯本件有
    期徒刑以上之罪，為累犯，應依刑法第47條第1項規定加重
    其刑。又上訴人同時施用第一級毒品、第二級毒品，係想像
    競合犯，應從一重之施用第一級毒品罪處斷，而論上訴人以
    施用第一級毒品罪，累犯，處有期徒刑10月，併為相關沒收
    之宣告。已詳敘其認定被告犯罪事實之依據及憑以認定之理
    由，核無違法或不當之處。上訴意旨略以：請准予改判美沙
    冬治療，參加減害計畫云云，惟查：美沙冬療法僅係行政管
    制上輔助染有毒癮之人所為之醫療措施，並無解於上訴人之
    罪責。上訴人據此指摘原判決不當，揆諸上開說明，難謂已
    敘明具體理由。從而，本件上訴未敘明具體理由，不合法律
    上程式，爰不經言詞辯論，逕以判決駁回。
據上論斷，應依刑事訴訟法第367條、第372條，判決如主文。
中    華    民    國    98    年    6     月    30    日
                  刑事第七庭  審判長法  官  陳晴教
                                    法  官  王詠寰
                                    法  官  楊智勝
以上正本證明與原本無異。
如不服本判決，應於收受送達後10日內向本院提出上訴書狀，其
未敘述上訴之理由者並得於提起上訴後10日內向本院補提理由書
（均須按他造當事人之人數附繕本）「切勿逕送上級法院」。
                                    書記官  林桂玉
中    華    民    國    98    年    7     月    1     日


司法院資訊處製作；財團法人民間司法改革基金會備份。
